【裁判字號】    98,國簡上,1
【裁判日期】    990310
【裁判案由】    國家賠償
【裁判全文】
臺灣板橋地方法院民事判決             98年度國簡上字第1號
上  訴  人  甲○○
訴訟代理人  蕭仁杰律師
被上訴人    台北縣泰山鄉公所
法定代理人  乙○○
訴訟代理人  陳木律師
上列當事人間請求國家賠償事件，上訴人對於中華民國98年4 月
13日本院三重簡易庭98年重國簡字第1 號第一審簡易判決判決提
起上訴，經本院於99年3 月3 日言詞辯論終結，判決如下：
    主  文
上訴駁回。
第二審訴訟費用由上訴人負擔。
    事實及理由
一、上訴人起訴主張：伊於民國97年4 月2 日上午7 時20分許，
    騎乘車牌號碼９１１－ＢＨＭ號機車，沿台北縣泰山鄉○○
    ○路由南向北行駛，行經該路段接近新五路口前約30公尺至
    50 公 尺處，因該路面有直徑約30至40公分，深度約10公分
    之坑洞，致上訴人所騎乘之機車翻覆，機車擦撞地面磨損，
    並造成上訴人受有頭部外傷合併腦挫傷，肩部挫傷，頸部扭
    傷，胸骨骨折等傷害。本件車禍事故肇事之原因，係台北縣
    泰山鄉○○○路道路之管理機關即被上訴人台北縣泰山鄉公
    所疏於管理，造成路面發生坑洞，未及時管理養護，致使行
    經該路段之上訴人發生車禍，受有上述傷害，則被上訴人對
    於上開路段之管理顯然有欠缺，經上訴人於97年7 月23日向
    被上訴人請求國家賠償，惟為被告所拒，不得已始提起本件
    訴訟，爰依國家賠償法第3 條第1 項之規定，請求(1)醫療費
    用新臺幣（下同）14,260元(2)工作收入損失280,000 元(3)機
    車修理費1,950 元及(4)精神慰撫金200,000 元，合計496,21
    0 元及自起訴狀繕本送達之翌日起至清償日止，按年利率百
    分之五計算之利息云云。原審為上訴人敗訴之判決，上訴人
    不服，提起上訴，聲明：(一)原判決廢棄，(二)被上訴人應給付
    上訴人496,210 元及自起訴狀繕本送達之翌日起至清償日止
    按年利率百分之五計算之利息。
二、被上訴人則抗辯：上訴人所主張事故發生之時間、地點、現
    場等與被上訴人依據承包商於97年4 月3 日修補道路工程所
    提出之照片情況並不相同，並無上訴人所提照片之坑洞，且
    無任何車輛翻覆所遺留下來的任何痕跡，足見97年4 月2 日
    台北縣泰山鄉○○○路，接近新五路口前約30至50公尺處，
    並無上訴人所指之坑洞，上訴人所提出之照片並非當時之照
    片。又依證人潘立維與上訴人隔離訊問結果，發覺二者之供
    述，就系爭事故現場狀況如坑洞大小、深度、現場上訴人之
    穿著乃至於事故發生後之狀況，供述差距頗大，幾近不同，
    故上訴人所受傷情，亦非上述地點因路面坑洞，造成機車翻
    覆所致，被告自不負損害賠償責任，爰求為判決駁回原告之
    訴等語。並對於上訴人之上訴聲明：上訴駁回。
三、兩造不爭執之事實：
    被上訴人係台北縣泰山鄉○○○路與新五路之管理機關。
四、本件爭點與本院判斷：
  (一)台北縣泰山鄉○○○路由南往北接近新台五路前30至50公尺
    處於97年4 月2 日時是否有坑洞存在：
  經查依上訴人於97年4 月29日所拍攝之現場照片所示，該處
    有經柏油填補之痕跡在存（詳本院卷第29頁），被上訴人亦
    自認：被上訴人之國賠委員會到現場看時，地面已經重新舖
    設柏油等語（詳本院99年3 月3 日言詞辯論筆錄），衡諸常
    情，該處於重新舖設柏油之前應有坑洞存在，否則，當無重
    新舖設柏油之必要。另依據上訴人主張其於97年4 月5 日所
    拍攝之3 紙現場照片（詳原審卷第8 頁、本院卷29頁），該
    處有2 個坑洞存在，徵諸論理法則，顯係上訴人於該處重新
    舖設柏油之前所拍攝。苟被上訴人係於上訴人所主張97年4
    月2 日系爭事故發生前重新舖設柏油，則上訴人所提出前開
    有2 個坑洞存在照片之拍攝日期即晚於被上訴人重新舖設柏
    油之時間，該照片上所顯示之拍攝日期即係往後調。又就證
    據接近程度而言，被上訴人如確係於97年4 月2 日前於該處
    重新舖設柏油，並無舉證重大困難或無法舉證之情事，是被
    上訴人既抗辯上訴人所提出之照片並非於照片上所顯示之拍
    攝日期當時所拍攝云云，自應由被上訴人就其曾於97年4 月
    2 日前舖設柏油之事實負舉證責任，而被上訴人於本院審理
    時陳稱：不知柏油於何時舖設等語（詳本院99年3 月3 日言
    詞辯論筆錄），已難認上訴人所提出拍攝日期為97年4 月5
    日之照片係將拍攝日期往後調，況被上訴人抗辯上訴人拍攝
    之照片日期往後調，無異謂上訴人預見日後會於該處發生意
    外事故，先於該處拍照，再於事發後將拍照日期往後調，亦
    有違事理之常。自堪認系爭路段於97年4 月2 日確有坑洞存
    在。
  被上訴人雖抗辯：系爭路段於97年4 月2 日時並無上訴人所
    指坑洞之存在云云，並提出96年度泰山鄉工務課97年4 月份
    零星修補及災搶修工程決算書部分節本所附中港南路補洞照
    片12紙為證。然依據被上訴人於原審所提出附於96年泰行鄉
    零星修補及災害搶救工程（97年4 月份）結算書之現場照片
    所示，被上訴人就台北縣泰山鄉○○○路進行舖設柏油之路
    段（詳原審卷第95至104 頁），與上訴人進行拍攝照片之現
    場位置並不相同，並無法證明被上訴人未於系爭上訴人主張
    之路段舖設柏油。再者，被上訴人所提出96年度泰行鄉零星
    修補及災害搶修工程（97年4 月份）結算書之記載，編製日
    期為97年5 月12日，實際完工日期為97年4 月30日，驗收日
    期為97年5 月8 日（詳原審卷第91-92 頁），則承包商就台
    北縣山鄉○○○路舖設柏油工程之實際完工日期係97年4 月
    30 日 ，晚於97年4 月2 日上訴人主張之事故發生時間，亦
    不能以完工日期較晚之前開結算書作為證明97年4 月2 日系
    爭路段無坑洞存在之證據。核被上訴人此部分之抗辯，顯不
    可採。
  上訴人雖聲請傳喚證人王楚瑾證明其所提出之現場照片，係
    由王楚瑾於當日於現場拍照，然上訴人欲證明之待證事實係
    台北縣泰山鄉○○○路由南往北接近新台五路前30至50公尺
    處於97年4 月2 日時是否有坑洞存在，而本院既採信上訴人
    此部分之主張，其聲請傳喚之證人，即無調查之必要，併予
    敘明。
  (二)上訴人就其騎乘機車於系爭路段翻覆之事實，是否已盡舉證
    之責任：
  上訴人主張其於系爭路段騎乘機車跌倒之事實，固援引證人
    溜力維於原審之證言為證，惟查證人潘力維經原審隔離訊問
    結果證稱：「（問：原告甲○○為何會跌倒？）答：我當時
    確實有看到上訴人甲○○是因路面有坑洞至摔倒，坑洞有現
    在陳述所坐位置的桌子大小（經現場丈量結果長94公分、寬
    62公分、半徑約56公分），坑洞有從地面到我腳踝的位置深
    度約13公分左右....... 當時下雨，上訴人是穿粉紅色的雨
    衣」、「我當時看到上訴人摔倒在坑洞的右邊，機車則倒在
    坑洞的左邊，上訴人摔倒後安全帽拿下來，所以我有看到他
    的臉，因當時路口是紅燈，我駕車在他後方，看到他跌倒，
    時間約有3 至4 分鐘，待綠燈後，我就繞道駕車離去。」、
    「我看到甲○○跌到在地，後來用手撐著坐起來，我離開前
    她一直都坐在馬路上。」等語（見原審98年3 月23日言詞辯
    論筆錄)， 核與上訴人於原審所陳：「（問：當時穿何顏色
    雨衣？）答：穿黃色雨衣」、「系爭路段坑洞直徑約30公分
    至40公分」、「我跌倒後趴在機車上面，人與機車倒在坑洞
    左方」、「跌倒後我安全帽沒有拿下來」、「跌倒後我趴在
    地上，舉手求救，但沒有人理我，後來我坐起來，是坐在人
    行道上，不是在馬路上」等語（同見原審98年3 月23日言詞
    辯論筆錄），出入甚大，相互矛盾，核證人之證詞，自不足
    採。
  又上訴人既主張其於97年4 月2 日上午7 時20分騎乘機車在
    系爭路段翻覆致胸骨骨折，衡諸常情，自應儘速報警處理或
    儘速就醫，惟仍騎乘機車至台北縣淡水鎮之辦公室上班，並
    繼續騎乘機車達50分鍾之久，於同日上午8 時10分抵達辦公
    室（已據上訴人自認，詳原審卷第4 頁）；又上訴人於97年
    4 月2 日係至馬偕紀念醫院台北院區入院治療，至同年月8
    日始出院，病因為胸骨骨折（詳馬偕紀念醫院台北院區診斷
    證明書，附於原審卷第11頁），而上訴人於94年4 月2 日上
    午8 時10分抵達台北縣淡水鎮之辦公室後，果因傷勢嚴重無
    法上班，理應就近至馬偕醫院淡水院區接受治療，惟卻遠赴
    馬階醫院台北院區接受治療，亦與常理不盡相符。則自97年
    4 月2 日上午7 時20分起至當日上訴人至馬階醫院台北院區
    接受治療時止所行經之路線。均有可能係上訴人發生事故之
    地點，自難憑上訴人至台北市馬階醫院接受治療，即可推斷
    上訴人係於台北縣泰山鄉○○○路由南往北接近新台五路前
    30至50公尺處發生事故。
  上訴人雖聲請傳喚證人吳好枝證明上訴人於事發後即以畫圖
    方式告知王楚瑾事故及生地點。惟查上訴人既無法證明其係
    於台北縣泰山鄉○○○路由南往北接近新台五路前30至50公
    尺處發生事故，則其事後向他人之陳述，本質仍為上訴人本
    人之陳述，自難據此認定上訴人係於系爭路段發生事故。因
    此，上訴人聲請傳喚證人喚吳好枝，並無調查之必要，併予
    敘明。
  綜上所述，上訴人就其主張於台北縣泰山鄉○○○路由南往
    北接近新台五路前30至50公尺處發生事故之事實，並未舉證
    以實其說，洵無可採。
五、從而，上訴人依據國家賠償法第3 條第1 項之規定，請求被
    上訴人給付償法第3 條第1 項規定，起訴請求被上訴人應給
    付496,210 元及法定之遲延利息，為無理由，應予駁回。原
    審為上訴人敗訴之判決，並無不合。上訴意旨指摘原判決不
    當，求予廢棄改判，為無理由，應予駁回。
六、據上論結，本件上訴為無理由，依民事訴訟法第436 條之1
    第3 項、第449 條第1 項、第78條，判決如主文。
中    華    民    國    99    年    3     月    10    日
                  民事第三庭    審判長法  官  朱耀平
                                      法  官  徐玉玲
                                      法  官  何君豪
以上正本證明與原本無異。
不得上訴。
中    華    民    國    99    年    3     月    10    日
                                      書記官  黃琴茜

司法院資訊處製作；財團法人民間司法改革基金會備份。
